【裁判字號】    97,上更(一),216
【裁判日期】    980512
【裁判案由】    毒品危害防制條例
【裁判全文】
臺灣高等法院刑事判決             97年度上更(一)字第216號
上  訴  人
即  被  告  甲○○
                    （現羈押於臺灣臺北看守所）
選任辯護人  劉大新律師
上列上訴人因違反毒品危害防制條例案件，不服臺灣新竹地方法
院94年度訴字第381號，中華民國96年6月29日第一審判決（起訴
案號：臺灣新竹地方法院檢察署93年度偵字第3902、4674號、93
年度毒偵字第465號、第791號、第1364號、第1365號、第1414號
、94年度偵字第1181號、第1331號），提起上訴，經判決後，由
最高法院發回更審，本院判決如下：
    主  文
原判決關於甲○○部分撤銷。
甲○○連續販賣第一級毒品，處有期徒刑拾肆年，販賣毒品所得
財物新臺幣壹萬陸仟元及紅寶石戒指、手錶、花瓶、天眼、天珠
各壹均沒收，新臺幣如全部或一部不能沒收時，以其財產抵償之
；紅寶石戒指、手錶、花瓶、天眼、天珠如全部或一部不能沒收
時，追徵其價額或以其財產抵償之。又連續販賣第二級毒品，處
有期徒刑陸年，販賣毒品所得財物新臺幣拾肆萬元沒收之，如全
部或一部不能沒收時，以其財產抵償之。應執行有期徒刑拾陸年
，販賣毒品所得財物新臺幣拾伍萬陸仟元及紅寶石戒指、手錶、
花瓶、天眼、天珠各壹均沒收，新臺幣如全部或一部不能沒收時
，以其財產抵償之；紅寶石戒指、手錶、花瓶、天眼、天珠如全
部或一部不能沒收時，追徵其價額或以其財產抵償之。
    事  實
一、甲○○綽號固喜（客家話音譯，亦有記載故惜、故錫、古喜
    ）明知海洛因、安非他命分屬於毒品危害防制條例第2條第1
    項第1款、第2款所規範之第一級、第二級毒品，不得製造、
    運輸、販賣、轉讓、施用或持有。甲○○竟基於意圖營利販
    賣第一級毒品海洛因之概括犯意，先後多次販賣第一級毒品
    （販賣之時間、對象、手段、數量、及販毒所得詳如附表一
    編號1至3所示）。復另行起意，基於意圖營利販賣第二級毒
    品安非他命之概括犯意，先後多次販賣第二級毒品安非他命
    （販賣之時間、對象、手段、數量、及販毒所得詳如附表一
    編號4至10所示）。
二、案經內政部警政署保安警察第二總隊第一大隊第三中隊、行
    政院海岸巡防署新竹機動查緝隊、新竹縣警察局竹北分局、
    新竹縣警察局竹東分局、新竹市警察局第一分局、新竹市警
    察局第二分局報請臺灣新竹地方法院檢察署檢察官偵查起訴
    理  由
壹、證據能力部分：
一、證人丁○○、己○○、戊○○、庚○○、辛○○、壬○○、
    癸○○、子○○於偵查中之陳述，固屬被告以外之人於審判
    外之陳述，然係於偵查中向檢察官所為之陳述，除依法具結
    外，並於原審到庭具結陳述後，予被告甲○○反對詰問之機
    會，踐行合法調查程序，則本院自得綜合其等全部供述證據
    ，斟酌卷內其他調查之證據資料，本於經驗及論理法則，作
    合理之比較而為取捨、判斷，故上述證人偵查中之陳述，自
    得作為證據（最高法院95年度台上字第6157號判決同此意旨
    可資參照）。
二、按被告以外之人於檢察事務官、司法警察官或司法警察調查
    中所為之陳述，基於實體發現真實之訴訟目的，依刑事訴訟
    法第159條之2規定，如與審判中之陳述不符時，經比較結果
    ，其先前之陳述，相對「具有較可信之特別情況」，且為證
    明犯罪事實存否所「必要」者，例外地賦與證據能力。是所
    謂「相對特別可信性」與「絕對特別可信性」，係指陳述是
    否出於供述者之真意、有無違法取供情事之信用性而言，故
    應就偵查或調查筆錄製作之原因、過程及其功能等加以觀察
    其信用性，據以判斷該傳聞證據是否有顯不可信或有特別可
    信之情況而例外具有證據能力，並非對其陳述內容之證明力
    如何加以論斷，二者之層次有別，不容混淆（94年度台上字
    第629號判決參照）。證人丁○○、己○○、戊○○、庚○○、辛○○於警詢之陳述，與原審之證述固有不符，然該等
    證人均未陳稱於警詢中有遭違法取供或非出於自由意願所為
    之情，並無受強暴、脅迫、詐欺、利誘等外力之干擾，且證
    人丁○○於原審宣稱因不知道為何警詢如此陳述，或因警方
    以通訊監察譯文詢問，或因提藥之故（見原審卷(四)第14頁、
    第18頁）、證人己○○於原審宣稱係為交保之故（見原審卷
    (四)第30頁）、戊○○於原審稱因提藥之故（見原審卷(四)第44
    頁）、庚○○、辛○○於原審宣稱因有金錢糾紛之故（見原
    審卷(四)第53頁、第92頁），方才於警詢中對被告甲○○為不
    實指訴，然均與常理相違，而不可採（詳後述），況下述之
    合法監聽逐字譯文，亦有其等與被告甲○○之對話，足認證
    人等於警詢之指述具有較可信之特別情況，又為證明被告甲○○是否有販賣第一級毒品海洛因及第二級毒品安非他命之
    犯罪事實存否所必要，足認以之作為證據為適當，得為本案
    之證據。
三、按被告以外之人於審判中有所在不明而無法傳喚或傳喚不到
    之情形，其於檢察事務官、司法警察官或司法警察調查中所
    為之陳述，經證明具有可信之特別情況，且為證明犯罪事實
    之存否所必要者，得為證據，刑事訴訟法第159條之3第3款
    定有明文。查證人乙○○於警詢時所為之陳述，固屬審判外
    之傳聞證據，然證人即同案被告乙○○於原審及本院審理時
    均傳、拘無著，顯已所在不明，且經原審法院通緝在案等情
    ，有通緝書在卷足稽（見原審卷(一)第151頁），本院審酌證
    人乙○○於警詢中所陳述之內容，與其於偵查時具結後所證
    述內容大致相符，且有其與被告甲○○間通聯紀錄及監聽譯
    文在卷可資佐證，足認證人乙○○於警詢中所為之陳述，客
    觀上具有較可信之特別情況，同時亦為證明被告甲○○犯罪
    事實存否所必要，依上揭規定，其於警詢中之證言自有證據
    能力。
四、按被告甲○○所涉犯違反毒品危害防制條例罪嫌，依被告甲○○行為時之修正前通訊保障及監察法第5條第1項第1款之
    規定，係屬於得核發通訊監察書之範圍。臺灣新竹地方法院
    檢察署檢察官以不能或難以其他方法蒐集或調查證據，有監
    察其相關通訊之必要，依職權核發通訊監察書，聲請書上已
    註明案由、觸犯之法條及監察理由，暨載明監察對象及核發
    原因（見93年度聲監續字第36號卷第22至23頁、93年度聲監
    字第30號卷第22至23頁），對於被告甲○○使用之00000000
    00號行動電話實施監聽，自屬合法。證人丁○○、己○○、
    戊○○、庚○○、乙○○、辛○○、壬○○、癸○○、子○○等人亦均陳述係其等與被告甲○○間談話內容（詳後述）
    ，是並無顯不可信之情況，是依刑事訴訟法第159條之4第1
    款之規定，本案取得之通訊監察錄音及譯文，於法並無不合
    ，應認有證據能力。
五、除前述外，本案其他所引用之供述及非供述證據，亦均分別
    經原審、本院前審及本院依法踐行調查證據程序，且檢察官
    、被告及其辯護人均不爭執各該證據之證據能力，復查無依
    法應排除其證據能力之情形，是後述其他所引用之證據，自
    亦均具證據能力。
貳、實體部分：
一、訊據上訴人即被告甲○○堅詞否認有何販賣第一級毒品海洛
    因及第二級毒品安非他命之犯行，辯稱：證人都是經常到我
    家賭博之人，因我常贏，他們不滿才做不利證述，且警察監
    聽結果，並無實質證據可以證明我販毒，在我家住處亦無搜
    索出相關證物云云。
二、經查：
（一）販賣第一級毒品海洛因、第二級毒品安非他命予乙○○部
      分：
      附表一編號1、8所示被告販賣第一級毒品海洛因、第二級
      毒品安非他命予乙○○部分，業據乙○○於警詢時證述：
      我施用安非他命與海洛因，毒品是被告甲○○給我的，沒
      有金錢交易；通訊監察譯文中談及之金錢及毒品，是有人
      欠被告甲○○錢要我去拿；監聽譯文內顯示之「男的」、
      「粗的」是代表毒品安非他命；「女的」、「細的」是代
      表毒品海洛因；被告甲○○綽號「故惜」，有販賣毒品；
      被告甲○○第1次給我毒品是92年2月份，在他家給的；總
      共給我十幾次，種類有海洛因及安非他命；被告甲○○給
      我毒品的原因是因為我是他手下，負責幫他收毒品的錢，
      才提供我吸食毒品（見毒偵827卷第4頁正、反面、第6頁
      反面）；於偵查中復結證稱：我當兵時就用0000000000號
      手機至今；93年5月7日凌晨零時33分的通訊監察譯文，是
      幫被告甲○○向不認識之人收5,000元，收到後即電告被
      告甲○○；同年5月10日22時51分通訊監察譯文，是確認
      對方有帶錢來，而我已經把人帶到樓下；5月21日的通訊
      監察譯文，「兩個男生」是指2,000元安非他命，張維平
      要我和被告甲○○拿2,000元的安非他命過去給他，「7個
      男生」是阿強欠被告甲○○7,000元安非他命的錢，我去
      跟阿強收取後，在路上打電話給被告甲○○回報；同年6
      月18日的通訊監察譯文，是我抵達被告甲○○住家前打的
      電話，那天去他家吸安非他命；92年2月開始跟被告甲○○拿安非他命，平均1個月拿2次安非他命，海洛因平均1
      個月1次，但是量比較大，接近4分之1錢的量等語明確（
      見毒偵827卷第63至67頁）。復有監聽譯文、指認資料在
      卷可稽（見毒偵827卷第29至33頁、第21頁、第70頁），
      互核相符。而乙○○於93年7月13日採集之尿液鍵驗結果
      ，確呈有施用第一級毒品海洛因及第二級毒品安非他命之
      行為，有三軍總醫院臨床病理科臨床毒藥物檢驗室93年7
      月29日濫用藥物尿液檢驗報告可佐（見毒偵3549卷第7頁
      、毒偵827卷第60頁）。從而應認乙○○上揭陳述確屬真
      實而可憑採。
（二）販賣第一級毒品海洛因予辛○○部分：
    1.附表一編號2所示被告販賣第一級毒品海洛因予辛○○部
      分業據證人辛○○於警詢時證稱：我所施用之海洛因是跟
      綽號「故錫」之人買的等語（見偵3996卷第5頁）；偵查
      時亦結證稱：我沒有固定使用之電話打給「古喜」，「古
      喜」的手機是0000000000，我會跟他說大約幾分鐘到，他
      家樓下有監視器，到了他就會開門跟我交易，交易地點都
      是在「古喜」家3樓；93年5月6日的譯文第1通是約定要買
      海洛因，我用紅寶石戒指跟他換1包海洛因，價值約2,000
      元；同年5月10日我拿贓物手錶及花瓶去「古喜」家跟他
      換4分之1錢的海洛因，價值約5,000元；同年5月11日拿天
      眼天珠去「古喜」家換2包海洛因，價值約4,000元；同年
      5月23日12點我拿10,000元跟「古喜」買海洛因，「古喜
      」的海洛因都是2,000元1小包，另外4分之1錢、半錢、1
      萬元有另外的包法；「古喜」知道他的電話有被監聽，93
      年4月，他說過電話被人監聽，之前都會說是粗的或細的
      ，粗的指安非他命，細的指海洛因，後來我到他家時，他
      說電話被監聽，叫我不要講代號等語（見偵3996卷第37頁
      、第39頁）。復有如附表一編號2所示監聽譯文、指認資
      料在卷可稽（見偵3996卷第26至28頁、第43頁），互核相
      符。而辛○○於附表一編號2所示時間內，確有施用第一
      級毒品海洛因之事實，亦經另案原審93年度訴字第364號
      判決確定在案。從而堪認辛○○上揭陳述確屬真實而可憑
      採。
    2.證人辛○○雖於原審改口稱：92、93年間與被告甲○○有
      賭博糾紛，到我入看守所前，甲○○累積欠我10,000元，
      譯文中所講紅寶石、天珠、手錶及瓶子等是我拿去要跟甲○○換錢後，拿去向他人買毒品，可是我竊盜所得之贓物
      ，每次要拿去賣給他，他都說不要，偵訊筆錄是我懷恨在
      心所言云云（見原審卷(四)第90至93頁、第98頁）。惟證人
      辛○○於警詢之初及偵查中均稱與被告甲○○間並無任何
      糾紛（見偵3996卷第6頁反面、第39頁）；被告甲○○於
      原審亦供稱與證人辛○○無過節（見原審卷(一)第183頁反
      面），則證人辛○○已無虛構販毒情節藉以誣指被告甲○○之必要。再證人辛○○對其與被告甲○○間賭博債務之
      細節諸如積欠時間、詳細細目等均無法詳細陳述，亦未提
      出任何書面憑據，亦難認其所述屬實。況觀之證人辛○○
      與被告甲○○間如附表一編號2所示之通訊監察譯文內容
      ，亦均核與證人辛○○所陳相同，且2人間通話內容均屬
      正常，亦未見有任何相處不睦之情，是該等警詢與偵查之
      證述是否均為證人辛○○胡亂所編，恐有疑義。況證人辛○○為警查獲時係涉犯施用毒品案件，且坦承施用第一級
      毒品海洛因犯行不諱（見偵3996號卷第5頁），而販毒乃
      重罪，販賣毒品之人往往不欲為人知悉真實姓名、年籍以
      逃避追緝，故證人辛○○指稱毒品來源為「故錫」，亦與
      常理相合，然嗣後其卻稱係因與被告甲○○間之賭債糾紛
      而懷恨在心，誣陷被告甲○○涉犯販賣毒品之重罪云云，
      實乃無稽之說詞。再證人辛○○於為警監聽期間，先後有
      交付被告甲○○紅寶石戒指、天珠、手錶、瓶子等財物之
      情，則果真被告甲○○確有積欠證人辛○○款項未還，衡
      情應係其單純直接將款項清償證人辛○○即可，又豈有證
      人辛○○以自己之財物交予被告甲○○以換取金錢後再向
      他人購買毒品之理？且證人辛○○已自承係竊取他人財物
      以為購買毒品所需等情，則其又為何不向積欠其賭債之被
      告甲○○催討，反而一再將竊盜所得財物帶至被告甲○○
      處要求換取金錢，且經被告甲○○屢加以拒絕猶仍一再前
      往，凡此均顯見證人辛○○於原審所證係迴護被告甲○○
      之詞，不足採信。
（三）販賣第一級毒品海洛因予癸○○部分：
      附表一編號3所示之事實，業據證人癸○○於警詢時證述
      ：我1個月前施用的毒品為海洛因，是用注射針筒注射於
      左手背掌，毒品來源是向竹東鎮○○路上一位綽號叫「故
      惜」的人購買，我跟故惜有見過面，是用電話與他聯絡；
      等語（見毒偵761卷第7頁反面至8頁）；偵查時證稱：我
      的手機號碼為0000000000號，使用期間為93年3、4月至5
      月底，毒品是跟「古喜」買的，是用我的手機打給他，跟
      他約定買毒品，都約在他家樓下鐵門旁邊交易，每次均買
      2,000元的海洛因，5月7、11日、21日交易均有成交，「
      拿二個」、「拿二件」是指2,000元的海洛因，5月9日這
      次未成交，「現在沒有」是指現在沒有毒品可以賣我，都
      是一手交錢一手交貨，我買毒品時間沒有固定，都是先約
      好後，到他家樓下再打1次電話，都是「古喜」親手將海
      洛因交給我（見毒偵761卷第35至37頁）；於原審亦證述
      ：我的毒品是向「故錫」買的，先打電話給他，告訴他拿
      多少錢，再約在他家樓下等，當時我使用的門號是000000
      0000號，毒品交易地點在被告甲○○家樓下，他家有裝設
      監視錄影機，我固定都跟他買2,000元海洛因，我在警詢
      及偵查時所講實在等語甚明（見原審卷(四)第158至162頁、
      第165頁）。復有如附表一編號3所示監聽譯文、指認資料
      在卷可稽（見毒偵761卷第13頁、第45頁），互核相符。
      從而堪認癸○○上揭陳述確屬真實而可憑採。
（四）販賣第二級毒品安非他命予丁○○部分：
    1.附表一編號4所示之事實，業據證人即同案被告丁○○於
      警詢時證稱：警方於93年7月16日至我家中執行拘提時，
      在1 樓廁所化妝台上查扣2個安非他命殘渣袋、吸食器1具
      、3 支注射器（1樓辦公室抽屜內1支、2樓房間衣架上小
      皮包內2支），我現在有施用海洛因及安非他命，大約5個
      小時需要施打毒品1次，地點都在家中，毒品來源有臺北
      中和的阿狗、中壢市的阿均、竹東的「故惜」，我跟「故
      惜」買過2次安非他命，地點都是在竹東鎮○○路3樓「故
      惜」的家中，我購買安非他命是1兩到3兩，每1兩是3萬元
      ，通常是透過電話確定有沒有貨，確定有貨時，我就會到
      他家，到他家門口時再打電話說我到了，他就會開門讓我
      上去購買等語（見毒偵763卷第7頁反面至9頁）；偵查時
      亦證述：毒品來源是新竹縣竹東的「古喜」、中和的阿狗
      、中壢的阿均買的，是用我的手機和對方約定買毒品，每
      次向「古喜」買安非他命1兩到3兩，每兩3萬元，未向他
      買過海洛因，93年3、4月間與「古喜」第1次見面時，我
      買3 兩安非他命，地點在「古喜」家裡，我付9萬元，第2
      次是在6月中旬買1兩安非他命，價格3萬元，也是在「古
      喜」家交易，2次都是一手交錢，一手交貨，總共跟他買
      過2次安非他命，都是「古喜」親手交給我的等語綦詳（
      見毒偵76 3卷第36至38頁）。復有證人丁○○之指認資料
      在卷足稽（見毒偵763卷第12頁、第42頁）。
    2.又證人丁○○於警詢之初及偵查中即已陳述與被告甲○○
      間並無任何糾紛，被告甲○○亦稱其2人間並無過節（見
      毒偵763卷第9頁、第38頁、原審卷(一)第183頁反面），縱
      被告甲○○嗣宣稱證人係因賭博輸錢而為不實陳述，然亦
      未提出具體事證供本院調查。參以卷附93年5月15日通訊
      監察譯文（見毒偵763卷第10至11頁），證人丁○○於警
      詢及偵查時宣稱該次是被告甲○○邀其去臺北拿1公斤的
      安非他命等語（見毒偵763卷第8頁、第38頁），由其等間
      所聯絡內容，亦足證證人丁○○與被告甲○○間關係良好
      ，並無任何怨隙。況證人丁○○一再證述當日並未取得毒
      品等語（見毒偵763卷第8頁、第38頁、原審卷(四)第15頁）
      ，亦足證證人丁○○並無任何因為報復而虛構犯罪情節以
      誣指被告販賣毒品之可能。從而，證人即被告丁○○於警
      詢及偵查時所為證述內容要與實情相符而堪採信。
    3.證人丁○○嗣於原審雖更易前詞改稱：警詢時雖提及毒品
      來源及與「故錫」間之交易情形，然實際係本要向「故錫
      」買毒品，後來因跟他賭博，將錢輸掉，所以他毒品就沒
      有給我，但因現場有吸食器，就先施用解癮；另在偵查時
      係說假話，因當時正在提藥云云（見原審卷(四)第14至15頁
      、第17頁）。然證人丁○○於原審業已自承毒癮很強，當
      時去被告甲○○處是為了要跟他買毒品；警詢時亦自述：
      我約5個小時施用1次毒品；偵查時供述：從92年8、9月間
      用安非他命等語在卷（見原審卷(四)第13至14頁、毒偵763
      卷第7頁反面、第36頁）；再依其於82年間即有違反麻醉
      藥品管理條例前科，於88年2月18日假釋期滿後，旋於88
      年12月間即再犯施用毒品案件，並於89年3月9日經法院裁
      定觀察勒戒及強制戒治，於90年1月10日期滿等情，有本
      院丁○○之全國紀錄表在卷足參，顯見其上開所述應屬實
      情。則證人丁○○既為滿足毒癮，是以攜款前往被告甲○○處購買毒品，又豈有可能不先購買毒品，反而將款項悉
      數用以賭博之理？縱使證人丁○○在現場如同其所述已先
      施用現場所擺置之吸食器具施用毒品，而暫能解癮，然其
      既是已身染毒癮之人，自可見之後仍會持續施用毒品，又
      豈會將款項全數賭光，完全不顧之後施用毒品之需求？證
      人丁○○雖另證述：被告有說明後天會拿毒品給我云云，
      繼又證稱：既然被告沒有毒品，我就去找別人買云云（見
      原審卷(四)第24頁）。然其果真如其所供述，曾要向被告甲○○買毒品，但都賭輸，有2次，1次是5、6萬元，1次是3
      萬元等情（見原審卷(四)第20頁），則證人丁○○既已將款
      項悉數賭輸，被告甲○○焉有可能於之後將毒品交予證人
      丁○○？再證人丁○○既已將欲購買毒品之款項賭輸，又
      何有再持款項向他人購買之理？且若真有本欲向被告甲○○購買毒品，卻因賭博賭輸而無法購買之情，則一再證述
      販毒刑期那麼長，不敢隨便講以誣陷被告甲○○，證人丁○○又為何於警詢及偵查時完全未提及此情？況證人丁○○於警詢及偵查時均證述歷歷，卻於原審翻異前證，足見
      其對被告甲○○戒之甚懼，若謂其明知被告甲○○並未販
      賣毒品，卻猶於警詢及偵查時虛構販賣毒品情節以陷其入
      販賣毒品之重罪，並無陷害之動機。從而，證人丁○○於
      原審所證述上情，均顯與常理有違，無足採信。又證人丁○○自承於偵查中神智尚屬清楚（見原審卷(四)第22頁），
      且觀其於偵查時，對如何向被告甲○○購買毒品、如何交
      易、款項為何、購買多少毒品、自己施用毒品之時地及方
      式、被告甲○○之特徵、通訊譯文之由來等情均能明白證
      述，條理分明，尚能從數張指認照片中明確指出何者為被
      告甲○○等情，足認證人丁○○於警詢及偵查時均意識清
      楚，精神狀態正常，是其所為證述內容當屬可採。
（五）販賣第二級毒品安非他命予己○○部分：
    1.附表一編號5所示之事實，業據證人即同案被告己○○於
      警詢時證稱：0000000000號行動電話是登記在我名下，我
      向「故惜」購買安非他命，我會先打電話0000000000，問
      他在不在，「故惜」就會叫我到他家，然後我再打他行動
      電話，「故惜」就會下樓帶我至他3樓家中，我會當面與
      故惜交易毒品等語（見毒偵791卷第6至7頁）；偵查中證
      述：手機號碼為0000000000，有使用安非他命，93年5、6
      月份是跟綽號「古喜」的人拿安非他命，93年5月6日下午
      4、5點，我去「古喜」家樓下，打電話給他，他讓我上去
      他家3樓用1,500元買1小包安非他命，我和「古喜」一手
      交錢，一手交貨，93年5月7日下午6、7點，我打電話跟「
      古喜」約在他家樓下門口，以500元和他買安非他命，在1
      樓門口成交，「古喜」身高170公分左右，瘦瘦的，皮膚
      白白的，短髮，沒有染髮，年約40歲左右，我跟「古喜」
      國中就認識，都是竹東人，今年3、4月才知道他在賣毒品
      ，「古喜」本名為甲○○，通訊監察譯文中「芳子」是我
      等語（見毒偵791卷第29至31頁）；於原審羈押審查時亦
      證述：警詢及偵查所述均實在，我到甲○○家買毒品，事
      先以0000000000號電話聯絡甲○○之電話0000000000號，
      甲○○住在新竹縣竹東鎮○○路7-11店旁，我都在那邊跟
      他買的，通聯紀錄是我跟甲○○通話內容，甲○○綽號是
      「故錫」等語明確（見聲羈125卷第5頁、第7至8頁）。而
      證人己○○與被告甲○○間並無任何糾紛，被告甲○○亦
      稱與之無過節（毒偵791卷第31頁、原審卷(一)第183頁反面
      ），且其等又係國中就認識，且同係竹東人等情，亦如前
      述，從而證人己○○已無蓄意虛構事實以誣指被告甲○○
      之動機。復有如附表一編號5所示之通訊監察譯文及指認
      資料在卷足佐（見毒偵791卷第8頁、第10頁、第34頁），
      互核相符。是以，堪認己○○上揭陳述確屬真實而可憑採
      。
    2.證人己○○嗣於原審雖翻口稱：是警察叫我要照著監聽譯
      文上面這樣講，才能夠交保，所以我才照著監聽譯文這樣
      講，說我有跟甲○○買500元安非他命，偵查中則是因為
      想說在警詢時已這樣講，就也要照著這樣講云云（見原審
      卷(四)第30至31頁）。惟證人己○○對於警詢時究係何位警
      員在何種情形下讓其獲得如果指認被告甲○○即可獲得交
      保乙節，其係證述：我也不知道，當天在辦公室做筆錄時
      來來去去那麼多人，我就聽到有位警察經過說了1句，可
      是我不確定是誰說的，當時那位警察說了1句就走了，之
      後並無其他警察這樣講（見原審卷(四)第36頁、第39頁）。
      則謂證人己○○在甫遭查獲，僅因警局辦公室內不知何人
      在何種情況下，也不知根據為何之偶一言語，證人己○○
      即輕易聽信，果真於警詢及偵查時即指證被告甲○○有販
      毒情節，殊難想像。且觀證人己○○於93年7月21日12時
      許，在其位於新竹縣竹東鎮○○路37巷5號之住處為警查
      獲，同日20時許經警解送至臺灣新竹地方法院檢察署，經
      檢察官訊問後，檢察官係以其涉有持有手槍及施用毒品罪
      嫌，且有事實足認為有湮滅、偽造、變造證據或勾串共犯
      或證人之虞，所涉犯為死刑、無期徒刑或最輕本刑為5年
      以上有期徒刑之罪，非予羈押，顯難進行追訴審判為由，
      向原審法院聲請羈押，證人己○○於偵查時尚證稱：「請
      求交保，否則翻供」等語，有其偵訊筆錄、點名單及臺灣
      新竹地方法院檢察署檢察官羈押聲請書各1份在卷足佐（
      見毒偵791卷第28頁、第32頁、第36頁）。而證人己○○
      於警詢及偵查時均證述曾在上揭時地向被告甲○○購買第
      二級毒品等情，已如前述，從而證人即同案被告己○○果
      真如其所述係為求交保，不惜配合監聽譯文結果誣指被告
      甲○○販毒，則在檢察官已向法院聲請羈押之情況下，自
      應改弦更張，亦即如其所證述般加以翻供，方合常情，然
      其卻仍於原審羈押審查時具結後證述確係向被告甲○○購
      買毒品等情，亦如前述，且在原審審理時經檢察官詰問：
      為何仍係如此供述，為何認為這樣就可以避免收押時，其
      亦答稱：我也不知道等情（見原審卷(四)第31頁），從而證
      人己○○上揭所述理由顯與實際情況有違，不足採信。況
      證人己○○於偵查及原審羈押審理訊問時均已具結，在擔
      負偽證責任之下，為上揭確曾向被告甲○○購買第二級毒
      品安非他命之證述內容，謂其甘冒偽證罪之處罰，而換取
      是否確實可獲交保尚屬未定之有利於己情況，更係有違常
      情，從而證人即同案被告己○○於原審所證稱是為求交保
      云云，不足採信。證人己○○於原審雖又證述：我是叫甲○○幫我找安非他命，不是要跟他拿云云（見原審卷(四)第
      32頁），然觀附表一5所示監聽譯文內容，證人己○○是
      直接告知被告甲○○要拿1個半、半個等語，並非告知被
      告甲○○要其幫忙調取毒品，且在陳述要拿1個半或半個
      後，均是直接前往被告甲○○處，被告甲○○也未回覆需
      要時間調取，顯見證人即同案被告己○○所述僅是要被告
      甲○○幫忙調取毒品一節，亦與譯文內容全然不符，無足
      憑採。
（六）販賣第二級毒品安非他命予戊○○部分：
    1.附表一編號6所示之事實，業據證人即同案被告戊○○於
      警詢證述：我的安非他命曾向綽號「固喜」之人購買，「
      固喜」就是甲○○（見毒偵757卷第5頁反面）；偵查時證
      稱：毒品是向「古喜」買的，93年5月7日16點47分000000
      0000號電話是我講的，我和固喜通電話，譯文中「還有那
      種的」是指安非他命，同日16點50分的電話是我講的，譯
      文中「兩個」是指2,000元的安非他命，我到時，有打電
      話告訴他我來了，2,000元有成交，我打電話後有進去他
      家拿2,000元給「古喜」，跟他拿1包安非他命等語甚明（
      見毒偵757卷第28至29頁）。而證人戊○○與被告甲○○
      間並無任何衝突，被告甲○○亦稱與之無過節（見原審卷
      (一)第183頁反面、原審卷(四)第41頁），是其並無任何挾怨
      報復以誣指被告甲○○販毒之可能。復有如附表一編號6
      所示之通訊監察譯文及指認資料在卷足佐（見毒偵757卷
      第34至36頁），互核相符。從而堪認戊○○上揭陳述確屬
      真實而可憑採。
    2.證人戊○○嗣於原審雖更易前詞證稱：我當時有要跟被告
      甲○○買安非他命，但他沒有賣給我云云（見原審卷(四)第
      42頁）。然其對於監聽譯文中所載「還有那種的」及「兩
      個」亦證述係分指安非他命、2,000元之意（見原審卷(四)
      第42至43頁）；且對於偵查中所陳與被告甲○○以2,000
      元交易1包安非他命之情，亦稱是實話（見原審卷(四)第49
      頁），均與偵查中所陳並無二致。又其自承當時係因毒癮
      發作而去找被告甲○○買毒品（見原審卷(四)第43頁），是
      其所證稱：後來上去後跟被告甲○○賭博，之後也沒拿到
      毒品，就離開云云（見原審卷(一)第117頁），顯與一般施
      用毒品之人毒癮發作時，即必須立刻施用毒品以解癮之常
      理不符，顯不足採信。再證人戊○○於原審審理時需面對
      被告甲○○，且亦於同日出庭應訊，其係在同時需指認被
      告甲○○犯有販賣毒品罪行之情形下，故難免承擔巨大壓
      力，此從證人即同案被告戊○○亦證述：有承受壓力等語
      即知（見原審卷(四)第46頁）。從而證人戊○○於原審改稱
      被告甲○○沒有賣毒品、忘記93年5月7日有無交易成功云
      云，應均係證人承受壓力始然，自難僅因此即認其於警詢
      及偵查時所證述為無可採信。
（七）販賣第二級毒品安非他命予庚○○部分：
    1.附表一編號7所示之事實，業據證人即同案被告庚○○於
      警詢證述：我施用之安非他命是經朋友介紹向竹東鎮○○
      路1名叫甲○○（綽號「故惜」）的人所購買，甲○○大
      約40歲人，他賣的安非他命1公克1,000元等語（見毒偵
      756卷第5頁反面）；偵查中證稱：2個月前在家中施用安
      非他命，毒品是向我在警局中指認的那個人買的，我是和
      朋友（即丙○○）去竹東某處的房屋門口，以1,000元買1
      小包安非他命，我們2人分，我把安非他命帶回家吸，5月
      時，我朋友（丙○○）先用電話跟他聯絡，跟他說要買「
      粗的」1個，我們到時按門鈴，他就從樓上下來，我和我
      朋友（丙○○）湊1,000元買毒品，我朋友就是我弟弟，
      應該是93年5月15日18點40分那次，那天我弟弟在家打電
      話出去跟對方約，賣毒品給我的人瘦瘦的，沒有染頭髮，
      短髮，年約40歲左右等語（見毒偵756卷第19至20頁）；
      原審準備程序亦陳述：我吸的安非他命是跟甲○○買的，
      就是跟我當時指認的那個人買的等語明確（見原審卷(一)第
      145頁）。復有如附表一編號7所示之通訊監察譯文及指認
      資料在卷足佐（見毒偵756卷第14頁、第24頁），互核相
      符。從而堪認庚○○上揭陳述確屬真實而可憑採。
    2.證人庚○○嗣於原審審理之初雖更易前詞證述：因與被告
      甲○○有金錢糾紛，被警查獲後，警察叫我要指認甲○○
      ，我因為很討厭他，所以我就指認他云云，然其對於「欠
      多少錢？」、「哪一個月份處理掉？」、「處理掉之後還
      有無糾紛？」及「印象中是欠好幾萬還是不到1萬元？」
      等攸關金錢糾紛內容之問題，證人即被告庚○○均分別答
      覆「後來有處理掉。」、「到底是哪個月份，我也不記得
      。」、「反正就是我後來沒有跟他來往。」及「我也不清
      楚。」云云（見原審卷(四)第53、54頁）。足見其對於該糾
      紛之具體事項諸如金額多少、何時清償、事後如何懷恨等
      均無法明確陳述，從而果真其確曾因金錢糾紛而對被告甲○○懷有如此深厚之怨恨，進而要誣指被告甲○○販毒犯
      行以為報復，其又豈會對糾紛之具體內容完全無法明白敘
      述？再參以其所自承：我很快就跟甲○○處理掉，到底是
      哪個月，我也不記得等情（見原審卷(四)第53頁），既然係
      在很快時間中已處理完畢，謂證人庚○○僅因在短時間中
      被告甲○○曾追索債款乙節，即對之懷恨甚深，更屬令人
      難以置信。而證人庚○○復於原審證稱：在偵查時及法院
      準備程序時所言實在，審理中之所以稱未向被告甲○○買
      毒品，係因來自甲○○之壓力所致（見原審卷(四)第56至57
      頁）。從而證人庚○○於原審審理之初確因心中有壓力方
      於初始為此證述，既可認定，則自難僅以此即遽謂證人庚○○警詢及偵查時所述並非實情，要不待言。
（八）販賣第二級毒品安非他命予壬○○部分：
      附表一編號9所示之事實，業據證人壬○○於警詢時證稱
      ：行動電話門號0000000000號是我申請使用，行動電話00
      00000000號是綽號「故惜」使用，交易地點都是在「故惜
      」竹東鎮○○路家樓下，是我先打電話給「故惜」有沒有
      安非他命，然後到「故惜「家樓下後再撥1次電話通知「
      故惜」，我已經到了，「故惜」就會下樓將安非他命交給
      我，與我完成交易等語（見毒偵762卷第8頁反面至9頁）
      ；偵查中證述：我的手機號碼為0000000000號，從92年3
      月份使用迄今，有施用安非他命，毒品是經由朋友介紹向
      「古喜」買的，我用手機打「古喜」的手機0000000000號
      ，跟他買安非他命，約在「古喜」家門口，到他家門口再
      打1次電話給他，都是在他家門口交易，93年5月6日「通
      訊監察譯文」第1通是約定要買毒品，5分鐘後到，第2次
      表示已經到他家門口，那次買1,000元，1小包安非他命，
      有成交，同年5月10日這通也是跟他先約時間，到了他家
      門口後又打電話給他，這次是買2,000元安非他命，前1次
      我有打電話問有無「2個」，他說沒有，我的意思是問他
      有無2,000元安非他命，他說沒有，隔天我打給他，他一
      聽到聲音就知道是，「古喜」瘦瘦的，膚色是白的，短髮
      ，沒有染髮，年齡約3、40歲人，每次交易都是一手交錢
      、一手交貨等語明確（見毒偵762卷第24至26頁）；於原
      審亦證述：我當時是用0000000000號行動電話打電話跟被
      告甲○○說要多少東西，然後再到他家樓下等，他就會拿
      出來給我，都是一手交錢一手交貨，購買地點在甲○○家
      樓下，附近有7-11，我沒有進去甲○○家過，我在警詢及
      偵查時所講過程正確等語明確（見原審卷(四)第109至113頁
      、第115頁），互核內容大致相符。而證人壬○○與被告
      甲○○間並無任何怨隙，被告甲○○於原審亦當庭一再否
      認認識證人壬○○等情（見毒偵762卷第26頁、原審卷(四)
      第119頁），從而證人壬○○並無任何虛構事實誣指被告
      甲○○有販賣毒品犯行之理。復有如附表一編號9所示之
      通訊監察譯文及指認資料在卷足佐（見偵1331卷第8頁、
      毒偵762卷第30頁），互核相符。而證人壬○○嗣因施用
      第二級毒品安非他命案件，於93年7月16日20時35分許在
      其住處為警查獲，斯時扣得第二級毒品安非他命1包（毛
      重0.69公克）、殘渣袋8小包及安非他命吸食器1組等物，
      經警將其親採封緘之尿液送驗結果呈甲基安非他命陽性反
      應等情，亦有搜索扣押筆錄、扣押物品目錄表、真實姓名
      代號對照表及國防部憲兵司令部刑事鑑識中心93年9月16
      日（93）宇鑑字第12207號鑑驗通知書各1份在卷足稽（見
      毒偵762卷第5至6頁、第18頁、第47頁），足見其所證述
      有施用第二級毒品安非他命之情形為真，是由上揭資料相
      互勾稽，堪認壬○○上揭陳述確屬真實而可憑採。從而，
      該通訊監察譯文確為其與被告甲○○之通話內容，亦屬無
      訛，而堪認定，要不因監聽錄音帶已因品質不佳無從比對
      聲紋而受影響（見本院卷第151頁，內政部警政署刑事警
      察局98年1月22日刑鑑字第0980008043號函）。
（九）販賣第二級毒品予子○○部分：
    1.附表一編號10所示之事實，業據證人子○○於偵查中結證
      稱：我打甲○○的手機，我都跟他說我要去他家玩，他就
      知道意思就知道我要去買毒品，到他家樓下再打電話給他
      ，告訴他我到了，他就會開門等語明確（見毒偵緝75卷第
      21頁）。復有如附表一編號10所示之通訊監察譯文在卷足
      佐（見他370卷第288頁），互核相符。
    2.證人子○○嗣於原審改稱：未向被告甲○○買過毒品，偵
      查中會如此說，是因我賭博輸他錢，提藥已經很痛苦，錢
      又輸光光，所以我想要害他云云（見原審卷(四)第147頁）
      。惟證人子○○於原審先係證述：因為我賭博輸他錢，我
      提藥已經很痛苦了，錢又輸光光云云，經檢察官質疑其當
      時是否提藥很痛苦，所以向他買等語時，其又證述：我過
      去找甲○○10幾次，總不會每次都在提藥，我每次過去跟
      他買藥，他就叫我等等等，等到後來就變成賭博云云（見
      原審卷(四)第148頁）。是以，其每次前往被告甲○○處之
      原因究竟係為了購買毒品以解毒癮，抑或僅係先購買毒品
      以備不時之需，所述內容已有不同。又經檢察官質之：既
      已提藥很痛苦，為何最後會變成賭博，如此如何解癮等語
      時，其又係證述：後來就叫另1藥頭彭亞倫到甲○○住處
      外面救我云云（見原審卷(四)第148頁），然其既毒癮已犯
      ，顯見前往被告甲○○處係為購買毒品以解癮，又豈有可
      能將欲購買毒品之款項用於賭博，且反而叫另1藥頭前來
      該處販賣毒品予其之理？再其買毒之錢既已輸光，又如何
      能向另1藥頭買藥？況證人子○○亦自承：去甲○○那裡
      輸多贏少，為了想翻本，才一直去，也有去別的賭場賭，
      輸贏大概一半一半，但我不會恨那邊賭場的人等語（見原
      審卷(四)第156頁），則證人子○○既也至別處賭場賭博，
      在輸贏互見之情況下，其又不致懷恨該賭場之人，則謂其
      會僅因在被告甲○○處賭博輸多贏少，即如此懷恨，而於
      偵查時完全隱匿曾前往該處賭博之情，而虛構被告甲○○
      販賣毒品之情節俾以誣陷被告甲○○入此重罪，實難以想
      像。且果真證人子○○僅因賭博此事就對被告甲○○懷有
      如此深仇大恨，自係念茲在茲，欲報復之而後快，又豈有
      如其所證述：在做偵查筆錄前幾天，我開始恨他，做完筆
      錄後就忘了，不再恨他，直到今年4月，收到傳票，我才
      又想到云云（見原審卷(四)第157頁）。則其心情怎可能多
      所轉折，即有時恨，有時不恨，做筆錄之前就恨，做完筆
      錄就不恨，而如此收受自如，異於常人？證人子○○繼而
      於檢察官詰問：如果如此懷恨在心，為何不向警方檢舉甲○○是藥頭？其又證述：那時沒有想到，沒有恨到那種程
      度云云（見原審卷(四)第157頁），益徵證人子○○於原審
      所證述內容有違常情，不足採信。
（十）上述證人等均證述被告甲○○位於上址住處裝設有監視器
      等情在卷，已如前述，此亦經臺灣新竹地方法院檢察署檢
      察官指揮檢察事務官於93年7月21日至被告甲○○位於上
      址之住處勘驗，發覺該住處1樓騎樓處共有4支監視器，於
      3樓客廳亦有螢幕顯示等情屬實，並製有平面圖及監視器
      所在位置圖之勘驗筆錄暨拍攝照片共34幀在卷足憑（見他
      370卷第348至357頁），核與證人等所述情形相同。而毒
      品交易多秘密為之，是被告甲○○為辨識來者身分，同時
      避免販毒行為被查緝，是以裝設多達4支監視器，益徵其
      確有為上揭販賣毒品犯行之舉。
（十一）查販賣毒品為重罪，且為政府歷年來投注諸多心力查緝之
      犯罪行為，從而販賣毒品之人多所遮掩，使用綽號，不以
      真名示人等，所在多有，是以施用毒品之人於遭查獲後僅
      供述向綽號某某之人購買毒品，而無法詳細指陳販賣毒品
      之人之真實姓名等資料供警方查緝，亦甚普遍，然證人等
      人卻均能於警詢及偵查時從指認資料中指出被告甲○○即
      為販賣毒品予其等之人，且所供述情節互核一致；而證人
      即同案被告丁○○、己○○、戊○○及庚○○暨證人壬○○、癸○○係分別於不同時日經內政部警政署保安警察大
      隊第二總隊查獲，證人等係於遭查獲後在保二總隊第一大
      隊第三中隊刑事組製作筆錄；又證人即被告乙○○、證人
      辛○○分別於不同時間經行政院海岸巡防署北部地區巡防
      局新竹機動查緝隊查獲，並在該查緝隊第二分隊辦公室製
      作警詢筆錄；又證人子○○則係因通緝，經新竹市警察局
      第三分局緝獲後，經檢察官訊問時證述上情等情，有各該
      證人等所涉犯施用毒品案件之移送書及警詢筆錄在卷足參
      ，在查獲警員、查獲地點、時間、製作筆錄地點等均有所
      不同之情形下，證人等所陳述販賣地點、方式卻均相同，
      且均有監聽譯文以為佐證，謂此純係巧合，或證人等均已
      有勾串是以證述相同內容，或係證人等均僅因和被告甲○○間有賭輸情事是以挾怨誣指而能證述相似之販毒犯行內
      容，實乃匪夷所思，難以憑採。
（十二）再被告甲○○曾一度經原審傳、拘不到，因逃匿而被通緝
      等情，亦有通緝書在卷足參（見原審卷(一)第156至157頁）
      。職是，苟被告甲○○確如其所堅稱並未有何販賣毒品犯
      行，則其理應更積極主動到庭陳述、辯明，以還其清白，
      始合常理，又怎會屢經原審傳喚不到，復拘提無著，而致
      遭通緝之處境？
（十三）至被告甲○○辯稱：在警方長期監控之下，如有毒品交易
      之事證，警方可立即逮捕，卻不為此，顯見並無此事，而
      警察監聽結果，並無實質證據可以證明我販毒，在我家住
      處亦無搜索出相關證物云云；被告甲○○之辯護人亦為其
      辯護稱：海巡署北部地區巡防局前於偵辦甲○○毒品案件
      期間既曾在被告「住處正門對面」架設錄影機蒐證，則被
      告如確有在其住處樓下進行毒品交易，且次數頻繁，自當
      被錄影在案，然遍翻全卷並無如斯證據資料可稽，堪認上
      揭癸○○等人之證詞，並不實在，不足採信云云。惟查，
      海巡署北部地區巡防局於偵辦甲○○販毒案件期間，因礙
      於其警覺心高且居於巷弄內，故未實施埋伏或跟監等作為
      ，且為有效掌握被告不法事證，曾在被告正門對面架設1
      部偽裝錄影機蒐證，惟第2天即被發現遭搗毀，故而期間
      該局與協助偵辦之內政部警政署保安警察第二總隊第三大
      隊第一中隊均無所斬獲等情，業經行政院海岸巡防署海岸
      巡防總局北部地區巡防局以97年6月26日新竹機字第09700
      12262號函及內政部警政署保安警察第二總隊第三大隊第
      一中隊以97年7月1日保二(三)(1)安忠創字第0970002222號函
      ，分別函覆明確在卷足稽（見本院卷第68至69頁）；再販
      賣毒品為重大犯罪行為，無不以隱密方式為之，而被告甲○○所使用上揭門號之行動電話，雖在警方長期監聽下，
      然被告甲○○之住處位居樓上，又裝設有多達4支之監視
      器，螢幕即放置在客廳，購買毒品者前往被告甲○○家購
      買毒品時，除須先以電話聯絡確認外，尚須先經過監視器
      螢幕之辨識查明身分後開門等情，已經前揭證人等證述甚
      明，是縱然被告甲○○使用之前揭行動電話長期被監聽，
      然警方欲於監聽取得訊息時及時申請搜索票前往搜索，亦
      顯非易事。而證人乙○○於偵查時已證述：甲○○3、4月
      份就知道電話被監聽等語（見毒偵827卷第64頁），被告
      甲○○於原審準備程序時亦供述：我當時知道警方及檢察
      官已經在進行監聽等語明確（見原審卷(一)第197頁），衡
      情一般人無論是否真係有販賣毒品之犯行，既已知悉遭警
      方監聽，當係暫時停止可能遭人懷疑之通話行為，以避免
      遭查緝，然被告甲○○卻仍然於93年5月間有上述和證人
      等間許多有關販賣毒品之通話內容，益徵其係認為已有多
      重防範行為，當可避免為警查獲至明。是以，被告甲○○
      及其辯護人徒以前詞置辯，顯非可採。
（十四）末查，販賣毒品，不論是海洛因或甲基安非他命，均係違
      法行為，非可公然為之，被告甲○○明知海洛因、甲基安
      非他命分別係第一毒品、第二級毒品，為政府查緝甚嚴之
      違禁物品，當知販賣第一毒品、第二級毒品所應負之重大
      刑責。本件雖無積極證據可資證明被告甲○○販入毒品之
      價格，且因被告否認有販賣毒品之犯行，致無從詳細查悉
      其販賣毒品之實際利得與價差，惟販賣毒品係違法行為，
      非可公然為之，亦無公定之價格，且不論任何包裝，均可
      任意分裝增減份量，而每次購買之價量，亦可能因雙方間
      之關係深淺、資力、需求量及對行情之認知、來源是否充
      裕？查緝是否嚴緊？購買者被查獲時有無可能供出購買對
      像之可能性風險評估等，因而異其標準，則販賣價格自可
      能機動調整，非可一概而論，販賣之利得除經坦承犯行或
      價量俱臻明確外，委難察得實情。又販毒之人從價差或量
      差中牟利方式雖異，其意圖營利之非法販賣行為則一，是
      除非別有事證，足認係按同一價量委買、轉售或無償贈與
      ，確未牟利外，尚難因此遽認非法販賣之證據有所未足，
      致使知過坦承者難辭重典，飾辭否認者反得僥倖，而失情
      理之平。再參酌毒品物稀價昂，取得不易，且毒品交易為
      政府規定為嚴予取締之犯罪，苟無有利可圖，應無甘冒被
      查緝法辦重刑之危險，平白無端且無償為該買賣之行為。
      是被告甲○○販賣毒品，必有差價利益，而有從中牟利之
      營利意圖，實至為灼然，而堪認定。
（十五）綜上所述，本案事證明確，被告甲○○所為販賣第一級毒
      品及販賣第二級毒品之犯行均洵堪認定，應依法論科。至
      被告於本院審理時雖聲請傳喚乙○○、庚○○到庭作證，
      然上開證人既經本院傳喚、拘提無著，且乙○○又業經原
      審法院通緝，而本件事證又已臻明確，是本院認已無再續
      予傳喚或拘提之必要，特此敘明。
參、法律修正之比較適用：
    被告行為後，刑法於94年2月2日修正公布，於95年7月1日施
    行。按行為後法律有變更者，適用行為時之法律，但行為後
    之法律有利於行為人者，適用最有利於行為人之法律，現行
    刑法第2條第1項訂有明文。茲就本案有關之新舊法比較部分
    ，臚列如下：
（一）毒品危害防制條例第4條第1項販賣第一級毒品罪、第2項
      販賣第二級毒品罪，雖未修正，惟該罪罰金刑部分之法定
      最低刑度，依被告行為時之刑罰法律即罰金罰鍰提高標準
      條例第5條第1項及修正前刑法第33條第5款規定，為銀元1
      元即新臺幣3元，然依修正後刑法第33條第5款之規定，則
      提高為新臺幣1千元，是比較上述修正前、後之刑罰法律
      ，自以被告行為時即修正前之規定較有利於被告。
（二）關於連續犯部分：修正前刑法第56條原規定：「連續數行
      為而犯同一罪名者，以一罪論。但得加重其刑至2分之1」
      ，修正後之刑法已刪除上開連續犯之條文規定，則被告多
      次犯罪行為，即應就各次行為分別論罪科刑，再依數罪併
      罰之規定分論併罰。修正前第56條規定，較有利於被告。
（三）有關數罪併罰之規定，修正前刑法第51條規定：「數罪併
      罰，分別宣告其罪之刑，依左列各款定其應執行者：」其
      中第5款規定：「宣告多數有期徒刑者，於各刑中之最長
      期以上，各刑合併之刑期以下，定其刑期。但不得逾20年
      。」修正後刑法第51條第5款規定：「宣告多數有期徒刑
      者，於各刑中之最長期以上，各刑合併之刑期以下，定其
      刑期。但不得逾30年。」比較結果，修正後刑法並非較有
      利於行為人，依刑法第2條第1項前段之規定，仍應依修正
      前刑法，定其應執行之刑。
（四）至修正後刑法第59條之規定，為法院就刑之酌減審認標準
      見解之明文化，非屬法律之變更，參諸最高法院95年度第
      21次刑事庭會議意旨，應逕適用現行法規定。
肆、論罪科刑部分：
（一）核被告甲○○所為，係犯毒品危害防制條例第4條第1項之
      販賣第一級毒品罪、同條第2項之販賣第二級毒品罪。至
      同案被告乙○○雖於警詢及偵查時均證稱曾參與他人向被
      告甲○○購買海洛因及安非他命之聯絡、交付及收取價金
      等構成要件行為，惟既無積極證據足資證明同案被告乙○○所證被告甲○○上開販毒罪行與本案被告所涉販賣第一
      級及第二級毒品罪行間，有連續犯之裁判上一罪關係，復
      無積極證據足資證明同案被告乙○○與被告甲○○，就被
      告本案所涉販賣第一級及第二級毒品罪行間，亦有販賣毒
      品之犯意聯絡及行為分擔，則自難僅因同案被告乙○○曾
      參與上開被告販毒犯行，即遽認其就本案被告甲○○所涉
      販毒罪行，亦應與被告均論以共同正犯。又被告甲○○持
      有毒品之低度行為，應為販賣之高度行為所吸收，不另論
      持有罪。被告甲○○先後多次販賣第一級、第二級毒品犯
      行，時間緊接，方法相同，均各觸犯構成要件相同之罪名
      ，顯皆係基於概括犯意反覆為之，均為連續犯，應依修正
      前刑法第56條之規定，各論以一罪，並均加重其刑，惟販
      賣第一級毒品法定刑無期徒刑部分及販賣第二級毒品法定
      刑無期徒刑部分不得加重，僅就販賣第二級毒品非他命之
      有期徒刑部分加重其刑。再被告甲○○所犯上揭二罪名，
      犯意個別，罪名亦殊，應分論併罰。
（二）另按刑事審判旨在實現刑罰權之分配的正義，故法院對有
      罪被告之科刑，應符合罪刑相當之原則，使輕重得宜，罰
      當其罪，以契合社會之法律感情，此所以刑法第57條明定
      科刑時應審酌一切情狀，尤應注意該條所列十款事項以為
      科刑輕重之標準，並於同法第59條賦予法院以裁量權，如
      認「犯罪之情狀可憫恕，認科以最低度刑仍嫌過重者，得
      酌量減輕其刑」，俾使法院就個案之量刑，能斟酌至當。
      而刑法第59條規定所謂「犯罪之情狀」，應審酌其犯罪有
      無可憫恕之事由（即有無特殊之原因與環境，在客觀上足
      以引起一般同情，以及宣告法定低度刑，是否猶嫌過重等
      等），以為判斷（最高法院38年台上字第16號、45年台上
      字第1165號、51年台上字第899號判例意旨）。經查，被
      告販賣第一級及第二級毒品予如附表一所示之人，雖屬戕
      害他人身心之行為，本應重罰，然被告販賣價格均不高、
      次數亦不多，且販毒地點均僅限於其住處，販毒對象亦大
      體固定，危害尚顯非鉅，其僅因一時貪圖利益，致罹重典
      ，與一般「藥頭」欲販賣鉅量毒品予不特定多數人，甚至
      吸收「下線」形成龐大販賣集團網絡以獲取暴利者相較，
      犯罪情節要屬輕微，客觀上顯足以引起一般之同情，情堪
      憫恕，本院認即使課被告以毒品危害防制條例第4條第1項
      之罪之法定最低本刑無期徒刑、或同條第2項之法定最低
      本刑有期徒刑7年再依法加重其刑，均嫌過重，爰均依修
      正後刑法第59條規定就上述2罪均酌減其刑。
伍、撤銷改判之理由：
    原審就被告甲○○部分，據以論罪科刑，固非無見。惟查：
    (一)被告甲○○所販賣之毒品數量、次數不多，所得金額非鉅
    ，所犯最輕本刑為無期徒刑（販賣第一級毒品）或7年以上
    有期徒刑（販賣第二級毒品），法重情輕，不無可憫，原審
    未依刑法第59條規定減輕其刑，就被告販賣海洛因部分量處
    無期徒刑，販賣安非他命部分量處有期徒刑14年，似嫌過重
    ，尚有未洽；(二)又被告甲○○販賣海洛因予辛○○所得紅寶
    石戒指、手錶、花瓶、天眼及天珠部分，既屬金錢以外之財
    物，自應諭知沒收原物，如全部或一部不能沒收時，追徵其
    價額或以其財產抵償之，原判決未察，逕以與被告甲○○所
    販售海洛因等值之金額計算其犯罪所得，資為沒收該款項及
    以其財產抵償之諭知，亦有未合。被告甲○○上訴意旨，堅
    詞否認犯罪而指摘原判決不當，雖未足採，惟原判決關於被
    告甲○○部分既有前揭可議之處，仍屬無可維持，應由本院
    將原判決關於被告甲○○部分撤銷改判。爰審酌被告甲○○
    販賣第一、二級毒品犯行，易助長毒品對他人身心之危害，
    且被告犯後仍否認犯行飾詞狡辯，難認有悔悟之心，然念及
    被告犯罪之動機、目的、販毒次數不多、所得有限、販賣對
    象亦大體固定，危害尚顯非鉅，被告販賣第一、二級毒品之
    情形有情輕法重，客觀上顯足以引起一般之同情，情堪憫恕
    等一切情狀，分別量處被告甲○○販賣第一級毒品部分，有
    期徒刑14年；販賣第二級毒品部分，有期徒刑6年，並適用
    修正前刑法第51條第5款規定，定應執行有期徒刑16年。另
    被告甲○○販賣第一級毒品所得新臺幣1萬1千元及紅寶石戒
    指、手錶、花瓶、天眼、天珠各1；販賣第二級毒品所得新
    臺幣14萬元，均依毒品危害防制條例第19條第1項規定分別
    宣告沒收，販毒所得新臺幣部分，如全部或一部不能沒收時
    ，以其財產抵償之；販毒所得紅寶石戒指、手錶、花瓶、天
    眼及天珠部分，如全部或一部不能沒收時，追徵其價額或以
    其財產抵償之。
柒、其他公訴意旨之說明：
    檢察官於原審依證人癸○○所為證述內容，而認被告甲○○
    係自93年3月間起至同年7月間止，連續販賣第一級毒品予證
    人癸○○等情（見原審卷(四)第188頁），惟此已為被告甲○○否認在卷，且除證人癸○○於原審所為證述內容外，尚無
    其他積極證據足為佐證，且證人癸○○於警詢及偵查時即為
    此內容之證述，惟檢察官起訴時並未採此，而本院復查無其
    他積極證據資料足認被告甲○○除於上揭所述時間即於93年
    5月7日上午6時32分許、同年月11日6時11分許及同年月21日
    中午有連續販賣第一級毒品海洛因予證人癸○○外，尚有於
    其餘時地販賣第一級毒品海洛因予證人癸○○，從而應認除
    上揭時間外之其餘販賣第一級毒品海洛因予證人癸○○部分
    ，不能證明被告犯罪，惟因檢察官認此部分與被告甲○○所
    為上揭販賣第一級毒品海洛因部分具有連續犯之裁判上一罪
    關係，爰不另為無罪之諭知，附此敘明。
據上論斷，應依刑事訴訟法第369條第1項前段、第364條、第299
條第1項前段，毒品危害防制條例第4條第1項、第2項、第19條第
1項前段，刑法第11條前段、第2條第1項前段、第59條，修正前
刑法第56條、第51條第5款，判決如主文。
本案經檢察官劉文水到庭執行職務。
中    華    民    國    98    年    5     月    12    日
                  刑事第一庭    審判長法  官  葉騰瑞
                                      法  官  莊明彰
                                      法  官  王炳梁
以上正本證明與原本無異。
如不服本判決，應於收受送達後10日內向本院提出上訴書狀，其
未敘述上訴之理由者並得於提起上訴後10日內向本院補提理由書
（均須按他造當事人之人數附繕本）「切勿逕送上級法院」。
                                      書記官   陳佳伶
中    華    民    國    98    年    5     月    12    日
附表一:
┌──┬───────┬───┬─────────────────────────┬────────────────────────────┐
│編號│時間          │ 對象 │方法、數量、販毒所得                              │通訊監察譯文                                            │
├──┼───────┼───┼─────────────────────────┼────────────────────────────┤
│1   │92年2月間起至 │乙○○│甲○○多次以使用之0000000000號行動電話，與乙○○使│93年5月7日凌時33分：                                  │
│    │93年7月13日止 │      │用之0000000000號行動電話聯繫，以「細的」（即海洛因│  B（即證人乙○○）：他欠我們的錢。五千拿給我們了。     │
│    │              │      │）之術語，指示乙○○前往不特定人處收取購買毒品之款│95年5月10日22時51分：                                 │
│    │              │      │項，其則以平均每個月交付1次海洛因之頻率，連續交付 │  B：喂，大哥，在樓下囉。                               │
│    │              │      │數量不詳之海洛因予乙○○施用，乙○○即以此代收款項│93年5月23日21時55分：                                 │
│    │              │      │                                                  │  A：你是誰？B：我阿正，兩個男生。A：多久到？B：我一分鐘│
│    │              │      │                                                  │  到，是平哥要的。A：好。                               │
│    │              │      │                                                  │93年5月21日23時25分：                                 │
│    │              │      │                                                  │  B：故錫哥，我阿正啦七個男的。A：到了嗎？B：我兩分鐘到 │
│    │              │      │                                                  │  。A：好。                                             │
│    │              │      │                                                  │93年6月18日14時52分：                                 │
│    │              │      │                                                  │  A：喂，你是誰？B：我是阿正，我到了。                  │
├──┼───────┼───┼─────────────────────────┼────────────────────────────┤
│2   │93年5月6日11時│辛○○│甲○○以使用之0000000000號行動電話，與辛○○電話聯│93年5月6日11時41分53秒：                                │
│    │41分許聯絡、同│      │絡買賣毒品事宜後，即於同日中午，在甲○○新竹縣竹東│B（即證人辛○○）：喂，故錫哥。A：你誰？B：我阿平。A：怎│
│    │日中午交付。  │      │鎮○○路8號住處，將數量不詳、價值約2,000元之海洛因│樣？B：我有紅寶石小的。A：你現在在哪裡？B：竹東。A：那趕│
│    │              │      │售予辛○○，並當場收取紅寶石戒指1枚作為價款之支付 │快過來，十分鐘。                                        │
│    │              │      │。                                                │                                                        │
│    ├───────┤      ├─────────────────────────┼────────────────────────────┤
│    │93年5月10日凌 │      │同上方式、地點，將數量不詳、價值約5,000元之海洛因 │93年5月10日凌晨2時5分18秒：                             │
│    │晨2時5分      │      │售予辛○○，並當場收取手錶1只及花瓶1個作為價款之支│B：喂，故錫哥，我阿平。A：嗯！B：我有手錶跟瓶子要...。A │
│    │              │      │付。                                              │：嗯，你在哪裡？B：在中山國小。A：好，來啊。            │
│    ├───────┤      ├─────────────────────────┼────────────────────────────┤
│    │93年5月11日凌 │      │同上方式、地點，將數量不詳、價值約4,000元之海洛因 │93年5月11日凌晨1時58分26秒：                            │
│    │晨1時58分     │      │售予辛○○，並當場收取天眼及天珠各1個作為價金之支 │A：喂，你在哪裡？B：我在鍾古家。A：潘龍要等你嗎？B：我回│
│    │              │      │付。                                              │去給你。A：那個天眼、天珠？B：那沒問題。                │
│    ├───────┤      ├─────────────────────────┼────────────────────────────┤
│    │93年5月23日12 │      │同上方式、地點，將數量不詳、價值約10,000元之海洛因│93年5月23日12時7分39秒：                                │
│    │時7分         │      │售予辛○○，並當場收取價款。                      │B：故錫哥，我阿平。A：嗯！B我沒有東西，要過去拿。A：什麼│
│    │              │      │                                                  │時候到？B：三分鐘。                                     │
├──┼───────┼───┼─────────────────────────┼────────────────────────────┤
│3   │93年5月7日6時2│癸○○│甲○○以使用之0000000000號行動電話，與癸○○092029│93年5月7日6時28分：                                     │
│    │8分許聯絡、同 │      │6791號行動電話聯絡買毒事宜後，即於同日6時32分許， │B（即證人癸○○）：阿雄，拿二個。A：嗯，什麼？B：阿雄， │
│    │日6時32分交付 │      │在其上址住處門口將數量不詳、價值約2,000元之海洛因 │拿二個，一下會到。A：嗯。                               │
│    │。            │      │售予癸○○，並當場收取價款。                      │                                                        │
│    ├───────┤      ├─────────────────────────┼────────────────────────────┤
│    │93年5月11日6時│      │同上方式、地點，將數量不詳、價值約2,000元之海洛因 │93年5月11日6時3分39秒：                                 │
│    │3分許聯絡、同 │      │售予癸○○，並當場收取價款。                      │B：喂，阿雄拿二個。A：你誰？B：阿雄啦。A：現在是嗎？B： │
│    │日6時10分許交 │      │                                                  │是啊，等下過去。A：嗯。                                 │
│    │付。          │      │                                                  │93年5月11日6時10分52秒：                                │
│    │              │      │                                                  │B：喂，樓下。A：喔！                                    │
│    ├───────┤      ├─────────────────────────┼────────────────────────────┤
│    │93年5月21日11 │      │同上方式、地點，將數量不詳、價值約2,000元之海洛因 │93年5月21日11時54分：                                   │
│    │時54分許聯絡、│      │售予癸○○，並當場收取價款。                      │B：要拿二件，馬上到。                                   │
│    │同日中午交付。│      │                                                  │                                                        │
├──┼───────┼───┼─────────────────────────┼────────────────────────────┤
│4   │93年3、4月間  │丁○○│甲○○在上址住處，以90,000元代價，將重達3兩之安非 │無                                                      │
│    │              │      │他命販賣予丁○○，並當場收取款項及交付毒品。      │                                                        │
│    ├───────┤      ├─────────────────────────┤                                                        │
│    │93年6月間     │      │同上地點，將重達1兩之安非他命販賣予丁○○，並當場 │                                                        │
│    │              │      │收取款項及交付毒品。                              │                                                        │
├──┼───────┼───┼─────────────────────────┼────────────────────────────┤
│5   │93年5月6日18時│己○○│甲○○以0000000000號行動電話與己○○0000000000號行│93年5月6日18時43分15秒：                                │
│    │43分許        │      │動電話聯絡買賣毒品事宜後，即於上址住處將數量不詳、│B（即證人己○○）：喂，故惜，我在樓下。A：怎樣？B：拿一 │
│    │              │      │價值1,500元之安非他命售予己○○，並當場收取價款。 │個半。A：好。                                           │
│    ├───────┤      ├─────────────────────────┼────────────────────────────┤
│    │93年5月7日18時│      │同上方式、地點，將數量不詳、價值約500元之安非他命 │93年5月7日18時44分24秒：                                │
│    │44分聯絡、同日│      │售予己○○，並當場收取價款。                      │ B：喂，芳子，我等一下下去拿半個，我順路下去拿。A ：嗯。│
│    │19時56分許交付│      │                                                  │：我現在下去。A：嗯。                                   │
│    │              │      │                                                  │93年5月7日19時56分18秒：                                │
│    │              │      │                                                  │B ：故錫，我在樓下。A：好。                             │
├──┼───────┼───┼─────────────────────────┼────────────────────────────┤
│6   │93年5月7日16時│戊○○│甲○○以0000000000號行動電話與戊○○使用之00000000│93年5月7日16時47分56秒：                                │
│    │47分許        │      │94號行動電話聯絡，以「那種的」（即安非他命）、「兩│B（即證人戊○○）：故錫哥，我「釣早」（客語發音）還有那 │
│    │              │      │個」（即2,000元）之術語議定買毒事宜後，即於上址住 │種的嗎？。A（即被告甲○○）：喔，我知道，大概要1小時以後│
│    │              │      │處將數量不詳、價值2,000元之安非他命售予戊○○，並 │。B：1、2小時以後... 我知道了。A：要多少？B：不是我要的 │
│    │              │      │當場收取價款。                                    │是人家要的。A：我不管，你到底要多少？B：兩個。A：好。B：│
│    │              │      │                                                  │喂，故錫哥，我忘了跟你說，昨天你拿給我的東西過濾一下水很│
│    │              │      │                                                  │多。A：水很多。我知道那不是我做的。B：我知道，那不是你用│
│    │              │      │                                                  │的。A：他拿給我就是這樣的... 很好吧。B：很好。A：那是臺 │
│    │              │      │                                                  │灣一等貨，不是我吹牛，先給你用。B：知道了。             │
│    │              │      │                                                  │93年5月7日16時50分18秒：                                │
│    │              │      │                                                  │B：我來了。A：來，快上來。B：二個有嗎？A：有有，快上來。│
├──┼───────┼───┼─────────────────────────┼────────────────────────────┤
│7   │93年5月15日18 │庚○○│庚○○與其弟丙○○約定共同出資1,000元購買安非他命 │93年5月15日18時14分：                                   │
│    │時14分許      │      │後由丙○○以000000000號電話與甲○○0000000000號行 │B（即證人庚○○）：喂，我小潘，20分鐘到。A：好。        │
│    │              │      │動電話議定買賣毒事宜，甲○○即於上址住處將數量不詳│                                                        │
│    │              │      │、價值1,000元之安非他命售予丙○○，並當場收取價款 │                                                        │
│    │              │      │。丙○○則將該購得之安非他命帶回與庚○○共同施用。│                                                        │
│    │              │      │                                                  │                                                        │
├──┼───────┼───┼─────────────────────────┼────────────────────────────┤
│8   │92年2月間起至 │乙○○│甲○○多次以使用之0000000000號行動電話，與乙○○使│同附表一編號1                                           │
│    │93年7月13日止 │      │用之0000000000號行動電話聯繫，以「兩個男生」（即2,│                                                        │
│    │              │      │000元安非他命）、「七個男的」（即欠購安非他命的錢 │                                                        │
│    │              │      │7,000元）之術語，指示乙○○前往不特定人處收取購買 │                                                        │
│    │              │      │毒品之款項，其則以平均每個月交付2次安非他命之頻率 │                                                        │
│    │              │      │，連續交付數量不詳之安非他命予乙○○施用，乙○○  │                                                        │
│    │              │      │即以此代收款項方式作為向甲○○購買安非他命之代價。│                                                        │
├──┼───────┼───┼─────────────────────────┼────────────────────────────┤
│9   │93年5月6日17時│壬○○│甲○○以0000000000號行動電話與壬○○0000000000號行│93年5月6日17時56分：                                    │
│    │56分許聯絡、同│      │動電話聯絡買賣毒品事宜後，即於同日18時許，在上址住│A（即被告甲○○）：多久？B（即證人壬○○）：五分鐘。    │
│    │日18時許交付。│      │處門口將數量不詳、價值1,000元之安非他命售予壬○○ │93年5月6日18時1分：                                     │
│    │              │      │，並當場收取價款。                                │B：歐到了。                                             │
│    ├───────┤      ├─────────────────────────┼────────────────────────────┤
│    │93年5月10日12 │      │同上方式、地點，將數量不詳、價值約2000元之安非他命│93年5月10日12時24分39秒：                               │
│    │時29分許      │      │售予壬○○，並當場收取價款。                      │A：喂，幾分鐘？B：三分鐘。A：好。                       │
│    │              │      │                                                  │93年5月10日12時29分36秒：                               │
│    │              │      │                                                  │B：我到了。A：嗯。                                      │
├──┼───────┼───┼─────────────────────────┼────────────────────────────┤
│10  │96年5月6日17時│子○○│甲○○以0000000000號行動電話與子○○聯絡買賣毒品事│93年5月6日17時13分4秒：                                 │
│    │19分許聯絡、同│      │宜後，於同日17時20分許，在上址住處將數量不詳、價值│B（即證人子○○）：喂，我阿宏，拿三個。A（即被告甲○○之│
│    │日17時20分許交│      │約12,000元之安非他命售予子○○，並當場收取價款。  │女友陳秋燕）：多久到？B：我到樓下了。A：好。            │
│    │付。          │      │                                                  │93年5月6日17時19分44秒：                                │
│    │              │      │                                                  │B：喂，出多少？A（即被告甲○○）：有一萬二。B：一萬二。A│
│    │              │      │                                                  │：嗯！B：好。                                           │
│    │              │      │                                                  │93年5月6日17時20分23秒：                                │
│    │              │      │                                                  │B：喂，樓下。A（即被告甲○○）：十一的是嗎？B：十一的。 │
└──┴───────┴───┴─────────────────────────┴────────────────────────────┘
附錄本案論罪科刑法條全文：
毒品危害防制條例第4條第1項、第2項：
製造、運輸、販賣第一級毒品者，處死刑或無期徒刑；處無期徒
刑者，得併科新臺幣1千萬元以下罰金。
製造、運輸、販賣第二級毒品者，處無期徒刑或7年以上有期徒
刑，得併科新臺幣7百萬元以下罰金。


司法院資訊處製作；財團法人民間司法改革基金會備份。
